----
title: "Reproducible Research Project 1"
author: "Jaime Espinoza"
date: "23/05/2022"
output:
  md_document:
    variant: markdown_github
---

github repo for rest of specialization: [Data Science Coursera](https://github.com/jcespinoza2022/datasciencecoursera)

## Introduction  
Hoy en d칤a es posible recopilar una gran cantidad de datos sobre el movimiento personal mediante dispositivos de monitorizaci칩n de la actividad como Fitbit, Nike Fuelband o Jawbone Up. Este tipo de dispositivos forman parte del movimiento del "yo cuantificado", un grupo de entusiastas que toman mediciones sobre s칤 mismos con regularidad para mejorar su salud, para encontrar patrones en su comportamiento o porque son frikis de la tecnolog칤a. Pero estos datos siguen estando infrautilizados, tanto porque los datos brutos son dif칤ciles de obtener como por la falta de m칠todos estad칤sticos y de software para procesar e interpretar los datos.

Esta tarea utiliza los datos de un dispositivo de monitorizaci칩n de la actividad personal. Este dispositivo recoge datos a intervalos de 5 minutos a lo largo del d칤a. Los datos consisten en dos meses de datos de un individuo an칩nimo recogidos durante los meses de octubre y noviembre de 2012 e incluyen el n칰mero de pasos dados en intervalos de 5 minutos cada d칤a.

Los datos para esta tarea pueden descargarse del sitio web del curso:

Dataset: [Activity monitoring data](https://d396qusza40orc.cloudfront.net/repdata%2Fdata%2Factivity.zip)

Las variables incluidas en este conjunto de datos son:

pasos : N칰mero de pasos dados en un intervalo de 5 minutos (los valores faltantes se codifican como\color{rojo}{\verbo|NA|}N / A)
date : La fecha en la que se tom칩 la medida en formato AAAA-MM-DD
intervalo : Identificador del intervalo de 5 minutos en el que se tom칩 la medici칩n
El conjunto de datos se almacena en un archivo de valores separados por comas (CSV) y hay un total de 17 568 observaciones en este conjunto de datos.

## Carga y preprocesamiento de los datos
Descomprimir los datos para obtener un archivo csv.

```{r}
library("data.table")
library(ggplot2)

fileUrl <- "https://d396qusza40orc.cloudfront.net/repdata%2Fdata%2Factivity.zip"
download.file(fileUrl, destfile = paste0(getwd(), '/repdata%2Fdata%2Factivity.zip'), method = "curl")
unzip("repdata%2Fdata%2Factivity.zip",exdir = "data")
```

##Lectura de datos csv en Data.Table

```{r}
activityDT <- data.table::fread(input = "data/activity.csv")
```
## 쮺u치l es la media del n칰mero total de pasos dados al d칤a?
1. Calculate the total number of steps taken per day

```{r}
Total_Steps <- activityDT[, c(lapply(.SD, sum, na.rm = FALSE)), .SDcols = c("steps"), by = .(date)] 

head(Total_Steps, 10)

```

2. Haz un histograma del n칰mero total de pasos dados cada d칤a. 

```{r}
ggplot(Total_Steps, aes(x = steps)) +
    geom_histogram(fill = "blue", binwidth = 1000) +
    labs(title = "Daily Steps", x = "Steps", y = "Frequency")
```

3. Calcular y comunicar la media y la mediana del n칰mero total de pasos dados al d칤a
```{r}
Total_Steps[, .(Mean_Steps = mean(steps, na.rm = TRUE), Median_Steps = median(steps, na.rm = TRUE))]
```

##쮺u치l es el patr칩n medio de actividad diaria?

1. Realiza un gr치fico de series temporales 洧뚷洧뚹洧뚳洧뚩 = "洧뚯" del intervalo de 5 minutos (eje x) y el n칰mero medio de pasos dados, promediado en todos los d칤as (eje y)

```{r}
IntervalDT <- activityDT[, c(lapply(.SD, mean, na.rm = TRUE)), .SDcols = c("steps"), by = .(interval)] 

ggplot(IntervalDT, aes(x = interval , y = steps)) + geom_line(color="blue", size=1) + labs(title = "Avg. Daily Steps", x = "Interval", y = "Avg. Steps per day")
```

2. 쯈u칠 intervalo de 5 minutos, de media en todos los d칤as del conjunto de datos, contiene el m치ximo n칰mero de pasos?

```{r}
IntervalDT[steps == max(steps), .(max_interval = interval)]
```


## Imputar valores perdidos

1. Calcule y comunique el n칰mero total de valores perdidos en el conjunto de datos (i.e. el n칰mero total de filas con 洧똫洧똟s)

```{r}
activityDT[is.na(steps), .N ]
 # soluci칩n alternativa

nrow(activityDT[is.na(steps),])
```

 2. Dise침e una estrategia para rellenar todos los valores que faltan en el conjunto de datos. La estrategia no tiene por qu칠 ser sofisticada. Por ejemplo, puede utilizar la media/mediana de ese d칤a, o la media de ese intervalo de 5 minutos, etc.

```{r}
# Filling in missing values with median of dataset. 
activityDT[is.na(steps), "steps"] <- activityDT[, c(lapply(.SD, median, na.rm = TRUE)), .SDcols = c("steps")]
```

3. Cree un nuevo conjunto de datos que sea igual al conjunto de datos original pero con los datos que faltan rellenados.

```{r}
data.table::fwrite(x = activityDT, file = "data/tidyData.csv", quote = FALSE)
```

4. Haz un histograma del n칰mero total de pasos dados cada d칤a y calcula y comunica la media y la mediana del n칰mero total de pasos dados al d칤a. 쮻ifieren estos valores de las estimaciones de la primera parte de la tarea? 쮺u치l es el impacto de la imputaci칩n de los datos que faltan en las estimaciones del n칰mero total de pasos diarios?

```{r}
# N칰mero total de pasos dados al d칤a
Total_Steps <- activityDT[, c(lapply(.SD, sum)), .SDcols = c("steps"), by = .(date)] 

#media y mediana del n칰mero total de pasos dados al d칤a
Total_Steps[, .(Mean_Steps = mean(steps), Median_Steps = median(steps))]

ggplot(Total_Steps, aes(x = steps)) + geom_histogram(fill = "blue", binwidth = 1000) + labs(title = "Daily Steps", x = "Steps", y = "Frequency")
```

Tipo de estimacion | median_Steps | Mediana_Steps
--- | --- | ---
primera Parte (con na) | 10765 | 10765
Second Part (rellenar na con la mediana) | 9354.23 | 10395

## 쮿ay diferencias en los patrones de actividad entre los d칤as de semana y los fines de semana?

1.Cree una nueva variable de factor en el conjunto de datos con dos niveles: "d칤a de la semana" y "fin de semana" que indique si una fecha determinada es un d칤a de la semana o del fin de semana.

```{r}
# JSolo hay que recrear la actividadDT desde cero y luego hacer el nuevo factor variable. (No es necesario, s칩lo quiero tener claro cu치l es el proceso completo). 
activityDT <- data.table::fread(input = "data/activity.csv")
activityDT[, date := as.POSIXct(date, format = "%Y-%m-%d")]
activityDT[, `Day of Week`:= weekdays(x = date)]
activityDT[grepl(pattern = "Monday|Tuesday|Wednesday|Thursday|Friday", x = "Day of Week"), "weekday or weekend"] <- "weekday"
activityDT[grepl(pattern = "Saturday|Sunday", x = "Day of Week"), "weekday or weekend"] <- "weekend"
activityDT[, `weekday or weekend` := as.factor("weekday or weekend")]
head(activityDT, 10)
```

2. Haga un gr치fico de panel que contenga un gr치fico de serie temporal (es decir, 洧뚷洧뚹洧뚳洧뚩 = "洧뚯") del intervalo de 5 minutos (eje x) y el n칰mero medio de pasos dados, promediado en todos los d칤as de la semana o del fin de semana (eje y). Consulte el archivo README en el repositorio de GitHub para ver un ejemplo de c칩mo deber칤a ser este gr치fico utilizando datos simulados.

```{r}
activityDT[is.na(steps), "steps"] <- activityDT[, c(lapply(.SD, median, na.rm = TRUE)), .SDcols = c("steps")]
IntervalDT <- activityDT[, c(lapply(.SD, mean, na.rm = TRUE)), .SDcols = c("steps"), by = .(interval)]

ggplot(IntervalDT , aes(x = interval , y = steps, color="weekday or weekend")) + geom_line() + labs(title = "Avg. Daily Steps by Weektype", x = "Interval", y = "No. of Steps") + facet_wrap(~'weekday or weekend' , ncol = 1, nrow=2)
```
